【裁判字號】    97,易,36
【裁判日期】    970506
【裁判案由】    贓物等
【裁判全文】
臺灣宜蘭地方法院刑事判決                97年度易字第36號
公  訴  人  臺灣宜蘭地方法院檢察署檢察官
被      告  乙○○
選任辯護人  吳振東律師
上列被告因贓物案件，經檢察官聲請簡易判決處刑（96年度偵字
第2764號），本院認不宜以簡易判決處刑，改依通常程序審理，
判決如下：
    主  文
乙○○無罪。
    理  由
一、本件公訴意旨略以：被告乙○○係從事資源回收，明知甲○
    ○（另經本院判處罪刑）於民國96年6月24日上午6時10分，
    以車牌號碼U7-6051號自用小客車載運前去出售之白鐵板2片
    及電纜線1捲（長約300公尺），均係屬來路不明之贓物，竟
    仍以白鐵板每公斤50元、電纜線每公斤45元等價格予以購買
    。因認被告涉犯刑法第349條第2項之故買贓物罪嫌。
二、按犯罪事實應依證據認定之，無證據不得認定犯罪事實；不
    能證明被告犯罪者，應諭知無罪之判決，刑事訴訟法第154
    條第2項、第301條第1項分別定有明文。又刑事訴訟法第161
    條第1項規定，檢察官就被告犯罪事實，應負舉證責任，並
    指出證明之方法。因此，檢察官對於起訴之犯罪事實，應負
    提出證據及說服之實質舉證責任。倘其所提出之證據，不足
    為被告有罪之積極證明，或其闡明之證明方法，無從說服法
    官以形成被告有罪之心證，基於無罪推定之原則，自應為被
    告無罪判決之諭知（最高法院92年臺上字第128號判例要旨
    參照）。
三、公訴人據以認定被告涉有故買贓物罪嫌，無非係以(1)同案被
    告甲○○於警詢及偵查中之證詞；(2)被害人丙○○之指訴；
    (3)贓物認領保管單、資源回收登記表各1份及照片5幀，作為
    論據。惟被告堅詞否認有上開犯行，辯稱：甲○○將白鐵板
    及電纜線載往伊經營之資源回收廠時，伊有詢問物品來源，
    甲○○係聲稱該等物品為其舅舅開鐵工廠之物，並非贓物。
    伊不疑有他，留下甲○○之身分證號碼及車牌號碼，並在資
    源回收登記表上登記，請甲○○簽名後，始以稍低於行情價
    格收購，伊實無贓物之認識等語。
四、經查：
 (一) 被告於96年6月24日上午6時10分許以白鐵板每公斤50元、電
    纜線每公斤45元之價格，向甲○○買受白鐵板2片、電纜線1
    捲；以及前開物品係甲○○於同日上午5時許在宜蘭縣冬山
    鄉○○路○段249號永祥鐵材加工部竊得之贓物等事實，有公
    訴人所舉證據即同案被告甲○○於警詢及偵審中之證詞、被
    害人丙○○之指訴，及贓物認領保管單、資源回收登記表各
    1份、照片5幀，可資佐證，是上開白鐵板、電纜線係屬贓物
    之客觀事實，可堪認定。惟被告主觀上是否具贓物之認識，
    仍應有積極事證以資認定。
 (二) 依證人甲○○於本院審理中證稱：「（當時她有無跟你要資
    料登記？）有。但當時我只是口頭跟他講，我的身分證開頭
    是Ｃ，她問我是不是報錯了，要求我拿身分證件核對，我拿
    駕照給她看。我當時要離開的時候，把駕照留在被告的機車
    上，半小時後我又回去拿」、「（問：你到乙○○那邊賣東
    西，是先登記資料還是先收東西？）是先登記資料，她要求
    我提出證件，我說能不能用報的，我先報給她，我就到車上
    搬東西要給她秤，還沒秤之前，她以為我報錯了，我拿駕照
    給她核對」、「（這上面（指資源回收表）的字是否有你寫
    的？）簽名是我簽的，車號跟身分證號碼是乙○○寫的」等
    語（見本院卷第49至50頁），與卷附資源回收登記表1份之
    內容相符。被告在買受物品前，確曾求出售者甲○○提供身
    分資料並予以登記、由甲○○在資源回收登記表上簽名之事
    實，可堪認定，應認被告買受上揭物品，係與一般資源回收
    廠向他人買入舊貨之登記程序相同，並無不同之處理方式。
 (三) 又依證人甲○○於偵查中證稱：「（資源回收廠有無問這些
    東西如何取得？）我跟他們說在工地旁邊拿的，當時收購是
    1名女子」等語（見偵查卷第6頁）；於本院審理時結證：「
    （被告有無問你這些東西如何來的？）有」、「（你如何回
    答？）我說是在工地拿的」等語（見本院卷第48至51頁），
    是被告於買受前開物品前，曾詢問物品來源之事實，亦堪認
    定。又綜觀證人甲○○於偵查中證稱：「她（指被告）應該
    知道這些東西不是我的」等語（見偵查卷第6頁），於本院
    中證稱：「（為何你跟檢察官講收購的女子應該知道東西不
    是你的？）因為她有問東西如何來的，我說是在工地拿的，
    他又問我東西是誰的，我說不知道是誰的」、「她有問東西
    是誰的，我說『不知道，應該是沒有人要的』」等語（見本
    院卷第50、51頁），且證稱：「她都會口頭先問東西的來源
    ，先登記。我記得有一次東西比較新、比較好，她就拒絕收
    了，怕是有人的」等語（見本院卷第51頁），應認被告確實
    於甲○○告知物品取得處所後，曾再進一步追問物品所有權
    之歸屬，經甲○○聲稱上開物品無人所有後，始加買受。倘
    被告有意故買贓物，當無須一再與甲○○確認物品來源，被
    告上開舉措，足徵被告確實有避免買受贓物之意。
 (四) 另依公訴人所舉贓物白鐵板照片（見警卷第12頁），外觀上
    並無從認屬他人使用之新品，電纜線部分，則無卷附照片或
    證物扣案，可供認定其新舊。證人甲○○則證稱所出售之電
    纜線、白鐵板看起來都舊舊的等語（見本院卷第51頁），是
    就本案贓物之外觀應採有利於被告之認定，認上開物品外觀
    上均係舊品，無從以外觀辨識係他人所有之新品。
 (五) 固然被告於偵審中迭辯稱：甲○○拿上開物品來時，稱係其
    舅舅所經營鐵工廠之物，由甲○○持以前往變賣等語；而與
    證人甲○○於偵審中迭證稱「未告知被告係其舅舅鐵工廠之
    物」等情（見偵查卷第6頁、本院卷第49至50頁），大相逕
    庭，被告所辯難逕予採信。然證人甲○○與被告並無親戚關
    係，且綜觀該證人於偵審中之證詞，亦無何配合被告說詞之
    情況，況被告於證人甲○○經交互詰問後，對證人甲○○所
    言尚表示「證人有些部分不真實」等語（見本院卷第52頁）
    ，應認2人間並無勾串證言之情形，是證人甲○○所言證詞
    應無袒護被告之情，可堪採信。而依證人甲○○前揭證詞，
    暨卷附贓物照片、資源回收登記表等事證，不足以認定被告
    知悉甲○○所持以變賣之物品為贓物，已見前述，均無從為
    不利被告之認定。
五、綜上所述，被告於收受本案贓物前曾追問物品來源，且依程
    序登記資源回收表，與一般向他人買入舊貨之登記程序相同
    而無異狀；公訴人所舉贓物亦均係舊品，無從辨識為他人所
    有之物。是被告辯稱不知贓物等情，應堪採信。公訴人所舉
    證據既無從證明被告主觀上已明知甲○○出售之物品皆係贓
    物而仍故買之，本院復查亦無其他積極證據足以證明被告被
    告有如公訴意旨所稱之故買贓物犯嫌，揆諸首揭法條規定，
    因其犯罪不能證明，依法應為被告無罪判決之諭知。
據上論斷，應依刑事訴訟法第452條、第301條第1項，判決如主
文。
本案經檢察官賴慶祥到庭執行職務。
中    華    民    國    97    年    5     月    6     日
            刑事第三庭審判長法  官  林惠玲
                            法  官  劉家祥
                            法  官  鄧晴馨
以上正本證明與原本無異。
如不服本判決應於收受本判決後10日內向本院提出上訴書狀，並
應敘述具體理由。若未敘述理由者，應於上訴期間屆滿後20日內
向本院補提理由書狀(均須按他造當事人之人數附繕本)。
                            書記官  吳文雄
中    華    民    國    97    年    5     月    6     日


司法院資訊處製作；財團法人民間司法改革基金會備份。
